臺灣嘉義地方法院刑事判決
111年度金訴字第159號
公  訴  人  臺灣嘉義地方檢察署檢察官
被      告  蔡沛翰




上列被告因加重詐欺等案件，經檢察官提起公訴（111年度偵字
第3152號、第4070號），被告於準備程序，就被訴事實為有罪之
陳述，經本院合議庭裁定行簡式審判程序後，判決如下：
    主  文
己○○犯如附表一所示各罪，各宣告附表一所示之刑。應執行有期
徒刑壹年柒月。
未扣案之犯罪所得新臺幣貳仟壹佰伍拾元沒收，於全部或一部不
能沒收或不宜執行沒收時，追徵其價額。
    犯 罪 事 實
一、己○○於民國109年12月間某日起，加入成員有丙○○（現由本
    院通緝中），以及身分不詳、微信暱稱「大誠」、「豐泰」
    等由不詳之人所發起、主持，3人以上（無證據證明有未滿1
    8歲之人），以實施詐術為手段，所組成具有持續性、牟利
    性之有結構性詐欺集團犯罪組織（己○○涉及參與犯罪組織部
    分，業經臺灣高等法院臺南分院以111年度軍金上訴字第5、
    6號判決駁回己○○上訴而確定），擔任負責領款之車手，並
    可取得實際提領金額百分之1之報酬。嗣後己○○、丙○○、「
    大誠」、「豐泰」及其他詐欺集團成員，意圖為自己不法所
    有，共同基於詐欺取財，及隱匿詐欺犯罪所得去向而洗錢之
    犯意聯絡，由詐欺集團成員以附表一所示之詐騙手法，分別
    詐欺附表一所示之被害人，致該等被害人陷於錯誤，於附表
    一所示之時間，將錢分別匯入指定之金融帳戶內（詳細被害
    人、匯款時間、匯入金額、匯入帳戶、詐騙手法，均詳如附
    表一所示）。隨後，己○○便依指示，持丙○○所交付之人頭帳
    戶金融卡並搭乘丙○○所駕駛之車牌號碼000-0000號自用小客
    車至附表二所示之地點提領款項（提款時間、地點、金額，
    詳附表二所示），再轉交給丙○○並層轉給「大誠」、「豐泰
    」及身分不詳之詐欺集團成員，以此隱匿贓款之手法，製造
    金錢流向之斷點，致無從追查前揭詐欺取財犯罪所得之來源
    及去向，而隱匿該犯罪所得。
二、案經戊○○、甲○○、丁○○、乙○○訴由嘉義市政府警察局第一分
    局報請臺灣嘉義地方檢察署檢察官偵查起訴。
    理  由
一、上揭犯罪事實，業據被告己○○坦白承認（本院卷二44頁、58
    至59頁），核與共同正犯丙○○供述之情節相符（警1899卷1
    至3頁、偵4070卷17頁正反面），並有下列證據可資佐證：
　㈠告訴人戊○○、甲○○、丁○○、乙○○於警詢時之指述（警1385卷6
    至8頁、10至15頁、16至24頁）。
　㈡告訴人戊○○提出之中國信託銀行ATM交易明細表3紙（警1385
    卷31至32頁之編號1、4、5）、告訴人甲○○提出之手機交易
    畫面2張（警1385卷34至35頁）。
　㈢人頭帳戶即陳鈺靜名下之中華郵政帳號000-00000000000000
    號帳戶、崔耀宗名下之華南商業銀行帳號000-000000000000
    號帳戶之交易明細表各1份（警1385卷29至30頁）。
　㈣監視器翻拍照片2張（警1385卷27至28頁）。
二、論罪科刑：
  ㈠按詐欺集團向被害人施用詐術後，為隱匿其詐欺所得財物之
    去向，而令被害人將其款項轉入該集團所持有、使用之人頭
    帳戶，並由該集團所屬之車手前往提領詐欺所得款項，已發
    生製造該詐欺犯罪所得金流斷點，實質上使該犯罪所得嗣後
    之流向不明，達成隱匿犯罪所得之效果，妨礙該詐欺集團犯
    罪之偵查，即與洗錢防制法第2條第2款相符，並該當於該法
    第14條第1項一般洗錢罪（最高法院109年度台上字第3224號
    判決意旨參照）。被告擔任車手提領贓款後，再轉交給丙○○
    ，並上繳層轉給「大誠」、「豐泰」及其他身分不詳之人，
    已發生製造上述詐欺犯罪所得金流斷點，實質上使該犯罪所
    得嗣後之去向不明，達成隱匿犯罪所得之效果，已該當洗錢
    防制法第14條第1項之一般洗錢罪。
  ㈡核被告所為，均係犯刑法第339條之4第1項第2款之3人以上共
    同犯詐欺取財罪、洗錢防制法第14條第1項之洗錢罪（洗錢
    罪部分，被告於審理時自白，應依洗錢防制法第16條第2項
    規定減輕其刑）。
  ㈢被告、丙○○、「大誠」、「豐泰」及其他詐欺集團成員，就
    本案犯行之實施，有犯意聯絡及行為分擔，均為共同正犯。
  ㈣被告及所屬之詐欺集團成員，共同基於同一決意，分次向附
    表一編號1所示之告訴人戊○○行騙，致告訴人戊○○陸續匯款
    ，係侵害同一法益，且時間及空間上有連貫性，依一般社會
    健全觀念，難以強行分開，在刑法評價上，應視各為數個舉
    動之接續施行，為包括之一行為予以評價，應為接續犯。其
    等詐欺附表一編號2、3之告訴人甲○○、丁○○，亦同。
  ㈤被告就附表一各罪，均係以1行為觸犯上開2罪名，為想像競
    合犯，各應依刑法第55條規定，從一重論以刑法第339條之4
    第1項第2款之3人以上共同犯詐欺取財罪。被告所犯附表一
    所示4罪，犯意各別，行為互殊，應予分論併罰。
  ㈥本院審酌被告：⑴高職畢業之智識程度；⑵原本職業為廚師，
    生活勉能維持；⑶未婚無子，原本與奶奶同住之家庭狀況；⑷
    自109年12月間起即參與詐欺集團，共同犯下多起詐欺案件
    ，有臺灣高等法院被告前案紀錄表在卷可佐；⑸行為時年僅1
    8歲，年輕力壯，竟為求快速獲取金錢，而為本案犯行，足
    見其欠缺尊重他人財產權之觀念；⑹本案負責擔任車手提領
    贓款，再轉交給丙○○等人之參與程度，以及各被害人被騙如
    附表一所示金額之犯罪情節暨所生損害；⑺犯後坦承犯行，
    且合於洗錢防制法第16條第2項減刑事由等一切情狀。本院
    認分別量處如主文所示之刑，應屬適當。另衡酌被告為本案
    犯行，罪名同一、模式相似，倘以實質累加之方式定應執行
    刑，則處罰之刑度顯將超過其等行為之不法內涵。是以綜合
    被告上揭情狀，兼衡刑罰手段之相當性，本院認為依被告參
    與之次數，量處如主文所示之應執行刑，應為適當之刑。　
三、被告為本案各次犯行共獲得新臺幣2,150元之報酬（即實際
    提領金額之百分之1），此部分之犯罪所得，雖未據扣案，
    仍應依刑法第38條之1第1項前段、第3項規定，予以宣告沒
    收，並於全部或一部不能沒收或不宜執行沒收時，追徵其價
    額。　　
據上論斷，應依刑事訴訟法第273條之1第1項、第299條第1項前
段，洗錢防制法第2條第2款、第14條第1項，刑法第11條、第28
條、第339條之4第1項第2款、第55條、第51條第5款、第38條之1
第1項前段、第3項，刑法施行法第1條之1第1項，判決如主文。
本案經檢察官邱朝智提起公訴、檢察官葉美菁到庭執行職務
中　　華　　民　　國　　111 　年　　12　　月　　9 　　日
                  刑事第三庭    法　官　張佐榕
以上正本證明與原本無異。
如不服本判決，應於判決送達後20日內向本院提出上訴狀（應附
繕本）。告訴人或被害人如對於本判決不服者，應具備理由請求
檢察官上訴，其上訴期間之計算係以檢察官收受判決正本之日期
為準。
中　　華　　民　　國　　111 　年　　12　　月　　9 　　日
                                書記官　連彩婷
附錄本判決論罪科刑法條
洗錢防制法第14條第1項
有第二條各款所列洗錢行為者，處7年以下有期徒刑，併科新臺
幣5百萬元以下罰金。

洗錢防制法第2條
本法所稱洗錢，指下列行為：
一、意圖掩飾或隱匿特定犯罪所得來源，或使他人逃避刑事追訴
    ，而移轉或變更特定犯罪所得。
二、掩飾或隱匿特定犯罪所得之本質、來源、去向、所在、所有
    權、處分權或其他權益者。
三、收受、持有或使用他人之特定犯罪所得。　　
　　
中華民國刑法第339條之4第1項第2款
犯第339條詐欺罪而有下列情形之一者，處1年以上7年以下有期
徒刑，得併科1百萬元以下罰金：
二、3人以上共同犯之。　　　　　　　　　
　　
附表一：
編號 告訴人 詐騙方法 匯款時間 人頭帳戶 匯款金額（新臺幣） 宣告刑  1 戊○○ 詐欺集團成員於110年1月17日15時10分許撥打電話向戊○○佯稱在HITO本舖所購買之物，遭客服人員誤植20筆，要協助取消重複扣款云云，致戊○○陷於錯誤，而依指示匯款。 110年1月17日15時57分  中華郵政帳號 000-0000000000 0000之帳戶（戶 名：陳鈺靜） 2萬9,986元 己○○犯三人以上共同詐欺取財罪，處有期徒刑壹年貳月。    110年1月17日16時6分  2萬9,985元       110年1月17日16時11分  2萬9,986元  2 甲○○ 詐欺集團成員於110年1月17日14、15時許撥打電話向甲○○自稱係東森購物會計人員及樂天公司客服，佯稱甲○○所訂購商品遭重複下訂，要協助取消重複扣款云云，致甲○○陷於錯誤，而依指示匯款。 110年1月17日16時16分 中華郵政帳號 000-0000000000 0000之帳戶（戶 名：陳鈺靜） 4萬9,987元 己○○犯三人以上共同詐欺取財罪，處有期徒刑壹年貳月。    110年1月17日16時21分  9,987元     110年1月17日16時27分 華南商業銀行帳號000-000000000000（戶名：崔耀宗） 2萬9,987元  3 丁○○ 詐欺集團成員於110年1月17日13時45分許撥打電話給丁○○，自稱係東森購物會計及中國信託客服人員，佯稱丁○○所訂購之門票遭重複下訂，要協助取消重複扣款云云，致丁○○陷於錯誤，而依指示匯款。 110年1月17日14時48分 華南商業銀行帳號000-000000000000（戶名：崔耀宗） 1萬9,123元 己○○犯三人以上共同詐欺取財罪，處有期徒刑壹年壹月。    110年1月17日14時50分  1萬234元     110年1月17日14時51分    6,989元  4 乙○○ 詐欺集團成員於110年1月16日17時15分許撥打電話給乙○○，自稱係網路賣家及中國信託客服人員，佯稱乙○○所訂購之商品尚未到貨卻提早扣款，要進行退款，之後更謊稱因乙○○轉帳失敗，帳戶遭警示，要協助解除警示帳戶云云，致乙○○陷於錯誤，而依指示匯款。 110年1月17日15時34分 華南商業銀行帳號000-000000000000（戶名：崔耀宗） 2萬9,985元 己○○犯三人以上共同詐欺取財罪，處有期徒刑壹年壹月。 

附表二：
詐騙帳戶 提款時間 提款地點 提領款項（新臺幣） 中華郵政帳號000-00000000000000之帳戶（戶名：陳鈺靜） 110年1月17日16時20分 嘉義市○區○○路0000號合作金庫銀行中華電信嘉義營運處 2萬元  110年1月17日16時21分  2萬元  110年1月17日16時22分  2萬元  110年1月17日16時23分  2萬元  110年1月17日16時24分  2萬元  110年1月17日16時25分  1萬元  110年1月17日16時26分  2萬元  110年1月17日16時30分  1萬9,000元 華南商業銀行帳號000-000000000000（戶名：崔耀宗） 110年1月17日15時23分 嘉義市○區○○路00號中華郵政嘉義福全郵局 2萬元  110年1月17日15時25分  1萬6,000元  110年1月17日15時39分  2萬元  110年1月17日15時40分  1萬元